【裁判字號】    90,上易,3121
【裁判日期】    901231
【裁判案由】    侵占
【裁判全文】
臺灣高等法院刑事判決                            九十年度上易字第三一二一號
    上  訴  人  乙○○
    即  被  告          原
右上訴人因侵占案件，不服臺灣板橋地方法院九十年度易字第三○五○號，中華民國
九十年六月二十一日第一審判決 (起訴案號：臺灣板橋地方法院檢察署八十九年度偵
緝字第六五一號，併辦案號：八十九年度偵字第一○八二六號）提起上訴，本院判決
如左：
    主  文
上訴駁回。
    事  實
一、乙○○於民國八十八年四月至八月間，任職設於臺北縣三重市○○路九七號二樓
    之今光電氣工程企業有限公司（下簡稱今光公司），擔任消防部門業務經理，負
    責消防業務之招攬及收取帳款等事宜，約定所收取之帳款應於當月底前全數繳回
    今光公司，經結算後再與今光公司以比例分帳，為從事業務之人，其明知客戶所
    交付之帳款應全數交回今光公司，竟基於意圖為自己不法所有之概括犯意，分別
    於任職期間，在台北市○○○路○段親親大廈，向親親大廈管理委員會總幹事收
    取應交與今光公司之消防設備費用新台幣（下同）十二萬五千元，及在台北縣蘆
    洲市萬信社區，向萬信社區總幹事收取應交與今光公司之消防設備費用十二萬五
    千元，乙○○均將之侵占入己（均未扣除紅利部分），挪作己用，嗣因今光公司
    查驗，始獲知上情。乙○○又於八十八年十一月十九日起，受僱於中美保全股份
    有限公司（下稱中美保全公司），擔任坐落於台北縣新莊市○○路二七○巷十九
    號「都市特區」大廈管理委員會之總幹事，負責督導大廈管理及住戶管理費之收
    繳，為從事業務之人。詎料乙○○擔任該社區總幹事後，復承上開意圖為自己不
    法所有之概括犯意，利用職務之便，於八十九年五月間，將其陸續收取並應繳回
    管理委員會之住戶管理費等款項計十九萬元，予以挪用侵占入己，嗣經中美保全
    公司發現上情，立即終止僱傭契約，並多次要求乙○○返還款項，乙○○均藉詞
    推諉，甚至避不見面。
二、案經今光公司、中美保全公司分別訴由台灣板橋地方法院檢察署檢察官偵查起訴
    及移請併案審理。
    理由
一、上訴人即被告乙○○經傳未到庭，惟據其於原審審理時固不爭執以今光公司名義
    招攬客戶及於收取帳款後未繳回公司等情，且坦承侵占應交予「都市特區」管理
    委員會之十九萬元之事實，惟辯稱：伊與今光公司約定四六分帳，伊先扣除應得
    之四成，其餘的才需繳回今光公司，且要扣除給消防師之安檢費用及消防器材費
    用云云。然查，右揭犯罪事實，業據告訴人今光公司之代表人丙○○及中美保全
    公司總經理甲○○於偵查、原審及本院審理時到庭指述綦詳，並有證人即今光公
    司會計余素欣於偵查中證述屬實及被告書立之切結書等在卷足憑。依該切結書所
    載，被告所收到之款項需在三天內繳回公司，否則應付雙倍之賠償條款，其既無
    依約將款繳回公司，何能要求分帳？茍如被告所言，先扣除利潤，被告亦知其餘
    部分為公司所有，其僅代公司收取款項，係因業務上持有他人之物，且被告於偵
    查中亦供陳係因家中急用，而先行挪用，並未繳回公司任何款項，是被告事後以
    須扣除應得之四成及要扣掉安檢費用與消防器材費用乙節置辯，顯係卸責之詞，
    委無足採，本件事證明確，被告犯行應堪認定。
二、核被告乙○○所為，係犯刑法第三百三十六條第二項之業務侵占罪。其先後多次
    侵占犯行，時間緊接，所犯構成要件相同之罪名，顯係基於概括犯意反覆為之，
    應依刑法第五十六條連續犯之規定論以一罪，並加重其刑。移送併辦部分，與本
    件已起訴部分，有連續犯之裁判上一罪關係，依審判不可分之法理，本院自應一
    併審理，附此敘明。
三、原審本同上之見解，適用刑法第五十六條、第三百三十六條第二項，罰金罰鍰提
    高標準條例第一條前段之規定，並審酌被告犯罪之動機、目的、手段、所生損害
    及犯罪後態度等一切情狀，量處有期徒刑八月，核其認事用法，尚無不合，量刑
    亦甚妥適，被告上訴空言否認犯罪，指摘原判決不當，為無理由，應予駁回。
四、被告經合法傳喚，無正當之理由不到庭，爰不待其陳述，逕行判決。
據上論斷，應依刑事訴訟法第三百六十八條、第三百七十一條，判決如主文。
本案經檢察官劉永清到庭執行職務。
中      華      民      國    九十      年     十二     月    三十一    日
                                臺灣高等法院刑事第十五庭
                                    審判長法  官  房  阿  生
                                          法  官  雷  元  結
                法  官  魏  新  國
右正本證明與原本無異。
不得上訴。
                                          書記官  錢  艷  鳳
中      華      民      國    九十      年     十二     月    三十一    日
附錄：本案論罪科刑法條全文
中華民國刑法第三百三十六條
對於公務上或因公益所持有之物，犯前條第一項之罪者，處一年以上七年以下有期徒
刑，得併科五千元以下罰金。
對於業務上所持有之物，犯前條第一項之罪者，處六月以上五年以下有期徒刑，得併
科三千元以下罰金。
前二項之未遂犯罰之。


司法院資訊處製作；財團法人民間司法改革基金會備份。
